臺灣高等法院臺中分院刑事判決　　　　100年度上易字第694號
上　訴　人
即　被　告　曾懷毅
上列上訴人因毒品危害防制條例案件，不服臺灣臺中地方法院
100年度易緝字第55號中華民國100年4月11日第一審判決（起訴
案號：臺灣臺中地方法院檢察署99年度毒偵字第1270號），提起
上訴，本院判決如下：
    主  文
上訴駁回。
    理  由
一、按依刑事訴訟法第350條、第361條、第362條、第367條規定
    ，不服地方法院之第一審判決而上訴者，須提出上訴書狀，
    並應敘述具體理由，為上訴必備之程式；其所提出之書狀未
    敘述上訴理由，或僅曾以言詞陳述上訴理由者，均應於上訴
    期間屆滿後20日內補提理由書於第一審法院。第一審法院經
    形式審查，認逾期未補提上訴理由者，應定期間先命補正；
    逾期未補正者，為上訴不合法律上之程式，應以裁定駁回。
    倘已提出上訴理由，但所提非屬具體理由者，則由第二審法
    院以上訴不合法律上之程式，判決駁回。而所謂具體理由，
    必係依據卷內既有訴訟資料或提出新事證，指摘或表明第一
    審判決有何採證認事、用法或量刑等足以影響判決本旨之不
    當或違法，而構成應予撤銷之具體事由，始克當之（例如：
    依憑證據法則具體指出所採證據何以不具證據能力，或依憑
    卷證資料，明確指出所為證據證明力之判斷如何違背經驗、
    論理法則）；倘僅泛言原判決認定事實錯誤、違背法令、量
    刑失之過重或輕縱，而未依上揭意旨指出具體事由，或形式
    上雖已指出具體事由，然該事由縱使屬實，亦不足以認為原
    判決有何不當或違法者（例如：對不具有調查必要性之證據
    ，法院未依聲請調查亦未說明理由，或援用證據不當，但除
    去該證據仍應為同一事實之認定），皆難謂係具體理由，俾
    與第二審上訴制度旨在請求第二審法院撤銷、變更第一審不
    當或違法之判決，以實現個案救濟之立法目的相契合，並節
    制濫行上訴（最高法院97年度臺上字第892號判決意旨可資
    參照）。又理由是否具體，則屬第二審法院審查之範圍，不
    在命補正之列，亦即上訴書狀已記載理由，並有具體之敘述
    時，其上訴既屬合法，第二審法院固應就其理由之是否可取
    ，為實體之審理及判斷；如認其上訴書狀雖記載理由，但並
    未具體敘述時，則無須再命補正，可逕認其上訴不合法，以
    判決駁回之，此有最高法院97年度臺上字第1281號判決意旨
    可參。
二、本案上訴人即被告曾懷毅（下稱被告）不服原審判決提起上
    訴，其上訴理由狀略謂：原審判決量刑過重，且被告否認有
    施用甲基安非他命，被告長期服用戒毒藥物，是否該藥物含
    有甲基安非他命，另請將台中地方法院檢察署觀護人所採尿
    液送複驗云云。
三、原審判決理由則略為：訊據被告曾懷毅對於上開施用第二級
    毒品甲基安非他命之犯行，坦承不諱，且其於99年3月12 日
    ，經臺灣臺中地方法院檢察署觀護人通知到署，並由該署採
    尿員採集其尿液送驗，結果呈甲基安非他命陽性反應，此有
    臺灣臺中地方法院檢察署受保護管束人尿液檢體監管記錄表
    、詮昕科技股份有限公司濫用藥物尿液檢驗報告各1紙在卷
    可稽，足徵被告之自白確與事實相符。另按毒品危害防制條
    例於92年7月9日修正公布，自93年1月9日施行，其中第20條
    、第23條將施用毒品之刑事處遇程序，區分為「初犯」及「
    5年內再犯」、「5年後再犯」。依其立法理由之說明：「初
    犯」，經觀察、勒戒或強制戒治後，應為不起訴處分或不付
    審理之裁定；經觀察、勒戒或強制戒治執行完畢釋放後，「
    5年內再犯」者，因其再犯率甚高，原實施之觀察、勒戒及
    強制戒治既已無法收其實效，爰依法追訴或裁定交付審理。
    至於經觀察、勒戒或強制戒治執行完畢釋放後，「5年後再
    犯」者，前所實施之觀察、勒戒或強制戒治已足以遮斷其施
    用毒品之毒癮，為期自新及協助其斷除毒癮，仍適用「初犯
    」規定，先經觀察、勒戒或強制戒治之程序。從而依修正後
    之規定，僅限於「初犯」及「5年後再犯」2種情形，始應先
    經觀察、勒戒或強制戒治程序。倘被告於5年內已再犯，經
    依法追訴處罰，縱其第3次（或第3次以上）再度施用毒品之
    時間，在初犯經觀察、勒戒或強制戒治執行完畢釋放5年以
    後，已不合於「5年後再犯」之規定，且因已於「5年內再犯
    」，顯見其再犯率甚高，原實施觀察、勒戒或強制戒治，已
    無法收其實效，即應依該條例第10條處罰（最高法院97年度
    第5次刑事庭會議決議參照）。本件被告前因施用毒品，經
    本院裁定送觀察、勒戒後，於88年11月11日執行完畢，又於
    5年內之89年1月27日起至同年6月16日止施用第一級毒品、
    第二級毒品案件，經原審以89年度訴字第1662號分別判處有
    期徒刑10月、7月，應執行有期徒刑1年2月，嗣經上訴，再
    由本院以89年度上訴字第1772號駁回上訴而確定，有臺灣臺
    中地方法院檢察署刑案資料查註紀錄表及臺灣高等法院被告
    前案紀錄表各1份在卷可考，則其再犯本件施用第二級毒品
    ，按諸前揭說明，自無毒品危害防制條例第20條第3項規定
    之適用，而應按同條例第23條第2項規定，依法論科。本件
    事證明確，被告施用第二級毒品甲基安非他命之犯行，應堪
    認定等語。
四、經查：(一)按量刑輕重係屬事實審法院得依職權自由裁量之事
    項，苟已斟酌刑法第57條各款所列情狀而未逾越法定刑度，
    不得遽指為違法，且在同一犯罪事實與情節，如別無其他加
    重或減輕之原因，下級審量定之刑，亦無過重或失輕之不當
    情形，則上級審法院對下級審法院之職權行使，原則上應予
    尊重（最高法院72年度台上字第6696號、75年度台上字第
    7033 號判例要旨參照）；且在同一犯罪事實與情節，如別
    無其他加重或減輕之原因，下級審量定之刑，亦無過重或失
    輕之不當情形，則上級審法院對下級審法院之職權行使，原
    則上應予尊重（最高法院85年度台上字第2446號裁判意旨參
    照）。本件被告於偵查及原審已坦承上開施用第二級毒品甲
    基安非他命之犯行（見偵查卷第20頁、原審100年度易緝字
    第55號卷第25頁），而原審於判決理由中已詳予載明量刑之
    依據：「被告前因施用第一級毒品、第二級毒品案件，經本
    院以95年度訴字第501號分別判處有期徒刑10月、4月，應執
    行有期徒刑1年，嗣經上訴，先後由臺灣高等法院臺中分院
    以95年度上訴字第1195號、最高法院以95年度臺上字第5237
    號駁回上訴而確定，嗣經送監執行，後經臺灣高等法院臺中
    分院以96年度聲減字第943號裁定分別減為有期徒刑5月、2
    月，應執行有期徒刑6月確定；因施用第一級毒品、第二級
    毒品案件，經本院以96年度訴字第539號分別判處有期徒刑1
    年、6月，應執行有期徒刑1年3月確定，後經本院以96年度
    聲減字第3835號裁定分別減為有期徒刑6月、3月，應執行有
    期徒刑7月又15日確定，並與前揭案件接續執行，甫於97年3
    月17日縮刑期滿而執行完畢等情，此有臺灣臺中地方法院檢
    察署刑案資料查註紀錄表及臺灣高等法院被告前案紀錄表各
    1份在卷可稽，其於受有期徒刑執行完畢後，5年以內故意再
    犯本件有期徒刑以上之罪，為累犯，應依刑法第47條第1項
    規定，加重其刑。爰審酌被告曾因施用毒品經送觀察、勒戒
    、強制戒治後，仍未能戒斷，再犯本案之罪，顯然未能善體
    國家設置觀察、勒戒、強制戒治機構，協助毒品施用者戒除
    毒癮之良法美意，及其犯罪之動機、目的、品行、生活狀況
    、智識程度、所生危害，暨犯罪後坦承犯行，態度尚屬良好
    等一切情狀，量處如主文所示之刑」（見原判決第4頁），
    足認原審判決已就被告所犯本案之一切情狀，依毒品危害防
    制條例第10條第2項所定3年以下有期徒刑之法定刑度內，予
    以量處被告有期徒刑8月之刑，已妥為斟酌，並說明其審酌
    之根據及已妥為斟酌，並說明其審酌之根據及理由，尚無違
    反經驗法則、論理法則、比例原則、公平原則，或有何其他
    違法情事。另本件經台中地方法院檢察署觀護人採取被告之
    尿液送驗呈甲基安非他命陽性反應，已如前述，且被告於偵
    查及原審審理中均詳細供述其施用甲基安非他命之時間、地
    點，應堪認被告確有上開施用甲基安非他命之犯行，況被告
    未具體指出其服用戒毒之藥物為何，其請求另將所採尿液再
    送複驗及查明其服用戒毒藥物是否含有毒品成分，本院認無
    必要。
五、綜上所述，本院從形式上觀察，認原審法院已就刑法第57條
    揭示之各種量刑條件妥為斟酌，符合「罪當其罰」之原則，
    並無濫用量刑權限之違法或失當之處。被告之上訴意旨指摘
    原審判決量刑過重，惟並未依據卷內訴訟資料，具體指摘原
    審判決認事用法有何違法或不當之情形，或構成應予撤銷之
    具體事由，揆諸上開最高法院判決意旨及依「程序優先於實
    體」之刑事訴訟法原則，其上訴自屬違背法律上之程式，爰
    不經言詞辯論，駁回其上訴。
據上論斷，應依刑事訴訟法第367條前段、第372條，判決如主文
。
中    華    民    國   100    年    5     月    25    日
            刑事第五庭  審判長法  官  趙  春  碧
                              法  官  賴  恭  利
                              法  官  卓  進  仕
以上正本證明與原本無異。
不得上訴。
                              書記官  郭  振  祥
中    華    民    國   100    年    5     月    25    日